【裁判字號】    90,訴,72
【裁判日期】    901026
【裁判案由】    給付買賣價金
【裁判全文】
臺灣彰化地方法院民事判決  九十年度訴字第七十二號
    原      告  卜嘯貿易股份有限公司
    法定代理人  甲○○
    訴訟代理人  乙○○
    被      告  丙○○
    訴訟代理人  丁○○
右當事人間給付買賣價金事件，本院判決如左：
    主      文
被告邱弘仁應給付原告新台幣拾捌萬陸仟元，及自民國八十九年十一月二十五日起
至清償日止，按年息百分之五計算之利息。
被告邱弘仁或被告丙○○應給付原告新台幣壹拾捌萬陸仟元，及自民國八十九年十一
月二十五日起至清償日止，按年息百分之五計算之利息，如其中一被告已為給付，他
被告於給付範圍內免其給付義務。
原告其餘之訴駁回。
訴訟費用由被告邱弘仁負擔百分之七十一，被告丙○○負擔百分之十三，餘由原告負
擔。
本判決第二項命被告丙○○給付部分得假執行，但被告丙○○如於假執行程序實施前
，以新台幣壹拾捌萬陸仟元預供擔保，得免為假執行。
本判決第一項及第二項於原告分別以新台幣壹拾貳萬玖仟元、陸萬貳仟元，為被告邱
弘仁供擔保後，得假執行；但被告邱弘仁如於假執行程序實施前，分別以新台幣參拾
捌萬陸仟元、壹拾捌萬陸仟元預供擔保，得免為假執行。
原告其餘假執行之聲請駁回。
    事      實
甲、原告方面：
  一、聲明：
  （一）被告邱弘仁應給付原告新台幣（下同）四十九萬七千七百元，及自起訴狀繕
        本送達翌日起至清償日止，按年息百分之五之利息。
  （二）被告丙○○及被告邱弘仁應連帶給付原告十八萬六千元，及自起訴狀繕本送
        達之翌日起至清償日止，按年息百分之五計算之利息。
  （三）願供擔保請准為假執行之宣告。
  二、陳述：
  （一）緣被告邱弘仁於民國（下同）八十八年十一月二十六日、八十九年五月四日
        向原告購買乳膠，八十八年十一月份之貨款為五十七萬二千元，其中二十八
        萬六千元已兌現，期間被告邱弘仁另交付被告丙○○為發票人、付款銀行為
        第一商業銀行員林分行、發票日八十九年二月十日、帳號０六七八二八號、
        票號ＱＡ0000000號、金額十八萬六千元之支票支付部分貨款，詎屆
        期提示後竟遭退票而未獲給付，加上未付貨款十萬元，故八十八年十一月份
        櫃號ＧＡＴＵ0000000號之貨款尚欠二十八萬六千元及八十九年五月
        份運至大陸櫃號ＥＩＳＵ0000000號之未給付貨款三十九萬七千七百
        元，惟原告屢次向被告催討，均未或置理，爰請求被告給付如訴之聲明所示
        之金額。
  三、對被告抗辯之陳述：
  （一）被告丙○○所開立支票雖辦理撤銷付款委託，惟依票據法規定仍應負給付票
        款責任。另被告邱弘仁交付原告發票人丙○○支票一紙金額十八萬六千元作
        為支付貨款之一部分，原告經被告要求暫不提示，然後經原告提示並未兌現
        ，故被告邱弘仁應負連帶給付責任。
  （二）被告於應訊時辯稱並未向原告購買ＬＡＴＥＸ，而是向香港好利多實業公司
        （下稱好利多公司）購買並非事實，因本件被告邱弘仁於八十七年十月二十
        二日向原告下訂購單後，原告即委由立榮海運馬來西亞港檳城港出貨，至香
        港再委由代轉運公司即好利多公司代轉接駁內陸船即新信船務公司開立提單
        ，由香港起運至目的地即被告指定交貨地點花都市宇本公司，並經被告確實
        簽收無誤，並有新信船務公司提供之簽收證明及該櫃櫃號之行程日期，為不
        爭之事實，伊之前並不知大陸新信船務公司已有蓋章之提單，始叫原告補簽
        章，是原告請求被告給付八十九年五月四日交付櫃號ＥＩＳＵ000000
        0之貨款三十九萬七千七百元，係屬有理，被告謊稱係向代轉運之好利多公
        司購買，並稱未收到該貨櫃之ＬＡＴＥＸ並非事實，不足採信。
  （三）本件標的物ＬＡＴＥＸ乃國際現貨市場通用貨品，故其價格會因產地、產量
        、運輸等因素產生起落價差，故被告於八十七年十月二十二日向原告購買Ｌ
        ＡＴＥＸＴＡＹ２５元／Ｋｇ及１８元／Ｋｇ各二櫃，共計四櫃，交貨地點
        中國大陸花都宇本及越南胡志明市，原告依約交付，被告理應於八十八年一
        月十二日及八十八年十一月六日二櫃以２５元／Ｋｇ給付貨款，但被告於八
        十九年一月二十六日支付八十八年十一月六日第二櫃之貨款卻僅以１８元／
        Ｋｇ支付該櫃價金，因被告亦瞭解依交易慣例採先訂先付以前後訂購價格為
        給付標的，故原告依合同已交付三櫃，依約定被告於第二櫃（即櫃號ＥＩＳ
        Ｕ0000000）應支付２５元／Ｋｇ卻僅以單價１８元／Ｋｇ支付，故
        原告請求八十九年五月四日該櫃（櫃號ＥＩＳＵ0000000）價金三十
        九萬七千七百元並無錯誤。
  （四）因中國大陸及越南胡志明市係為共產國家，為招引外商投資為外銷為主賺取
        外匯，但又恐外商假外銷之名實作內銷等走私行為，故規定自外國進口之原
        料，均需提供互相交易廠商就外銷訂單數量估算必須採購之原物料數量，經
        審核單位核准通過始予批准，該批文即稱「合同」，有關化學工業用品進口
        均要申請合同，故被告於取得合同後始能通知原告依合同數量交付ＬＡＴＥ
        Ｘ予被告，所以原告要求被告提供合同即可證明有無交貨遲延，故縱有遲延
        ，亦係被告遲延提供合同，原告不應負遲延之責任。
  （五）本件系爭貨品ＬＡＴＥＸ為現貨供應國際商品，所以於品質價格約定後，依
        商業往來慣例原告可以一次交付被告所訂購全部數量，被告亦可要求一次交
        貨，但因被告交付地點於大陸及越南地區依該地規定進口物料必須具備「合
        同」始通知原告交貨並提貨，所以原告並無遲延交貨，況且依八十七年十月
        二十二日被告訂購２５元／Ｋｇ（單號１０２２Ｂ）二櫃迭經原告委託人好
        利多公司及世業環球船務有限公司（下稱世業公司）分別於期前即八十七年
        十一月與八十七年十二月通知被告提貨，然被告因未提供合同，無法能依期
        前通知交貨，雖經原告一再通知亦無法提貨，所以實係被告合同發生問題無
        法依約履行，原告並無遲延問題為被告所明知，況且如不需合同即可進貨提
        貨，何以被告既然主張ＬＡＴＥＸ為主要加工原料不可或缺，大可低價大量
        進貨庫存，何以造成短缺，實際原因無非合同之關係。
  （六）關於被告邱弘仁向原告購買ＬＡＴＥＸ運往越南之部分，原告並無遲延交貨
        之問題。被告邱弘仁向原告購買ＬＡＴＥＸ，原告於八十八年八月三十一日
        以訂購單傳真報價及數量與被告，依慣例被告確認簽回，其訂購單上書明之
        交貨期限乃八十八年十二月三十一日，被告亦要求原告於八十八年十二月三
        十一日以前通知交貨完畢，並無被告所稱之「每二十天交一櫃，十二月底交
        完」等語，是原告並未遲延交貨，就未付款十萬元亦非原告因遲延交貨同意
        之扣款，純係被告片面之詞。
  （七）被告無法於交貨期限備齊合同致原告無法交貨致逾越最終交易日，理應重新
        議價，但原告基於商誼及被告一再要求依原價繼續供貨，然被告卻不依約付
        款，交付客票退票又不處理，原告能再供應貨品嗎？況且被告早已逾越期限
        ，不能感念原告繼續供貨之情便罷，竟巧立名目要求扣款賠償更甚者竟謊稱
        未收到貨物拒絕付款。
  （八）被告一再辯稱並未收到貨物，然卻於原告提出收貨證明，卻又稱係為影印傳
        真為其公司小姐不明事由蓋章，更甚者竟稱係因好利多公司與原告間因生意
        往來互蒙其利，明顯表示被告為圖不法利益說謊之本質，所以被告八十七年
        十月二十二日訂購２５元／Ｋｇ二櫃交貨地點大陸花都宇本、八十八年八月
        三十一日訂購１８元／Ｋｇ二櫃交貨地點大陸花都宇本，合計四櫃，被告提
        領三櫃應給付貨款應為２５元／Ｋｇ二櫃、１８元／Ｋｇ一櫃，然卻僅支付
        ２５元／Ｋｇ一櫃１８元／Ｋｇ一櫃，故尚欠原告２５元／Ｋｇ一櫃三十九
        萬七千七百元，另交貨地點越南１８元／Ｋｇ八櫃，被告已提領七櫃，但未
        經原告同意任意扣款十萬元及退票十八萬六千元，故應給付原告六十八萬三
        千七百元並無錯誤。
  四、證據：提出出貨傳票八紙、支票及退票理由單各一紙、請款明細表一紙、訂購
      單影本三紙、立榮海運提單影本一紙、收據影本二紙、新信船務公司提單三紙
      、傳真往來資料三紙、好利多公司傳真往來資料二紙、世業公司傳真往來資料
      一紙（以上均影本）、ＵＮＩＧＬＯＲＹ海運提單一紙、行程日期表二紙、交
      付明細表一紙、總收支明細表一紙等件為證。
乙、被告方面：
  一、聲明：
  （一）原告之訴駁回。
  （二）如受不利之判決，願供擔保，請准免為假執行。
  二、陳述：
  （一）系爭支票確實為丙○○所簽發，惟被告丙○○並未向原告購買膠水，原告請
        求丙○○給付貨款，顯無理由。
  （二）兩造生意往來數年，越南之訂貨皆約定二十天交一次貨，以前原告都如期交
        貨。被告邱弘仁於八十八年八月三十一日向原告訂購送往越南胡志明市之八
        櫃膠水（原約定六櫃，後又追加二櫃），每櫃之價額均為二十八萬六千元。
        雙方言明八個貨櫃應於八十八年十二月前交付，復約定自訂購日起每隔二十
        天即應交付一個貨櫃。詎原告交付第一個貨櫃後，第二櫃及第三櫃被告八十
        八年八月底傳真合同名稱予原告後，原告竟遲不交貨，此時被告因無膠水可
        用。原告乃要求被告轉向他人購買膠水，價款之差額原告應予支付。為此被
        告先向越南當地以十六萬九千七百六十元進購膠水，但因品質太差導致產品
        發霉，乃再向安傑貿易有限公司（下稱安傑公司）以三十八萬五千四百元之
        價格購買一櫃膠水，其中差價為九萬九千四百元。被告因此在支付第三櫃貨
        款時扣款十萬元，並交付一紙以丙○○為發票人、面額十八萬六千元之支票
        予原告，原告亦同意扣款十萬元並欣然接受此一紙支票。嗣原告仍繼續遲延
        交付其餘之貨櫃，第八櫃甚至拒不交付，被告因無第八櫃膠水可用，乃轉向
        好時多國際有限公司（下稱好時多公司）以三十六萬零八百元之價格購買一
        櫃膠水，額外支出七萬四千八百元。（另發霉之成品已造成被告另一種損失
        ，然此不擬向原告提出損害賠償，附此敘明）
  （三）按債務人遲延者，債權人得請求其賠償因遲延而生之損害，民法第二百三十
        一條第一項定有明文。如前所言，原告所得請求之金額應扣除其應允支出之
        十萬元差價。倘鈞院認不應扣除，惟因原告遲於八十八年十一月二十六日始
        交付櫃號ＧＺ000000000貨櫃，致被告額外支出十七萬四千二百元
        （九萬九千四百元加七萬四千八百元），此為因遲延而生之損害，被告主張
        應與原告所得請求之金額抵銷，先抵銷被告丙○○票款之部分，如有餘額則
        抵銷被告邱弘仁之貨款部分。
  （四）原告雖辯稱因被告遲交合同始造成原告給付貨品之遲延云云，惟ＣＯＮＳＩ
        ＧＮＥＥ係由被告提供欲收貨人的名字、地址、電話，於出貨前即先傳真予
        原告，在交易均稱為ＣＯＮＳＩＧＮＥＥ，並非原告所言之合同，此份單據
        為被告與鞋廠之間交易問題，並非影響原告遲延交貨之因素。大陸之貨櫃僅
        以被告公司為ＣＯＮＳＩＧＮＥＥ，越南貨櫃則提供多家公司為ＣＯＮＳＩ
        ＧＮＥＥ。
  （五）另被告邱弘仁於八十七年十月二十二日及八十八年八月三十一日分別均向原
        告訂購送往中國大陸二櫃膠水，共計四櫃。八十七年十月二十二日訂購之Ｌ
        ＡＴＥＸ每櫃價格為三十九萬七千七百元（每公斤單價二十五元），八十八
        年八月三十一日訂購之ＬＡＴＥＸ每櫃之價格為二十八萬六千元。被告於八
        十七年十月間所訂購之ＬＡＴＥＸ原告嗣僅於八十八年一月十一日交付一櫃
        ，另一櫃應於八十八年一月交付，惟原告並未交付，而於八十八年八月三十
        一日訂購之ＬＡＴＥＸ，原告於八十八年十一月六日交付一櫃，被告並已支
        付該櫃二十八萬六千元之價款，另一櫃（即櫃號ＥＩＳＵ0000000）
        亦未交付，被告實無收到原告或好利多公司之通知領取該貨物，絕非被告不
        領貨，從而原告請求被告給付八十九年五月份之貨款三十九萬七千七百元亦
        無理由。退萬步言，縱原告有交付此櫃，惟因原告請求之此櫃貨款，係於八
        十八年八月三十一日訂貨，當時約定之單價為１８元／Ｋｇ，每櫃價額僅二
        十八萬六千元，原告請求逾越二十八萬六千元之部分亦無理由。
  （六）今日原告提起訴訟，始知原告卜嘯公司、新信船務公司及好利多公司均為同
        一家，原告所提出蓋有花都宇本貼合廠公司章之提單，係由好利多公司傳至
        大陸宇本貼合廠請會計小姐畢小姐補蓋其印章，當時並未清楚明示為卜嘯公
        司或好時多公司，且上開提單係提起訴訟後始補蓋於副本，然正常程序，於
        領貨時就該將印章蓋於正本，原告所提出係事後補蓋印章之副本，實令被告
        不解。況原告請款必須有宇本公司乙○○之簽名，始得取得款項，原告雖附
        一紙八十九年五月四日之出貨傳票，但被告實無收到此張單據，且此單據為
        原告所發，是被告無從查起，且該單據是否真已寄予被告，原告並無提出具
        體之資料及事證，故原告對此請求並無理由。又無論新信船務公司或好利多
        公司均為原告公司生意往來之利害關係人，諸多事證被告自難舉證。
  三、證據：提出安傑公司請款明細表一紙、支票存根二紙、好時多公司出貨單一紙
      、原告公司出貨傳票十紙、訂貨單二紙、安傑公司訂購單一紙、好利多公司銷
      貨傳票一紙、新信船務公司提單四紙、ＵＮＩＧＬＯＲＹ提單七紙、ＣＯＮＳ
      ＩＧＮＥＥ通知書六紙、好時多公司交易往來資料（以上均影本）、兩造大陸
      部分之交易往來表一紙、兩造越南部分之交易往來表一紙、好時多公司傳真通
      知單一紙、越南近年來白膠之交易記錄表一紙等件為證，並聲請訊問證人賴秀
      雅、鄧昆在。
    理      由
一、原告主張被告邱弘仁於八十八年八月三十一日向原告購買乳膠分別送往越南及大
    陸，惟八十八年十一月二十六日送往越南之乳膠，其貨款尚欠二十八萬六千元未
    給付，被告邱弘仁並交付另一被告丙○○為發票人之系爭支票一紙支付部分貨款
    ，詎屆期提示竟遭止付退票，另八十九年五月四日送往大陸之乳膠，其貨款三十
    九萬七千元被告邱弘仁迄今亦未支付，爰依買賣關係及票據關係請求被告戊○○○○○○○○及被告丙○○給付如訴之聲明所示之金額。
二、被告則以系爭支票雖為被告丙○○所簽發，但因八十八年十一月二十六日送往越
    南乳膠，兩造係約定交貨期間係自八十八年八月三十一日訂約後每二十日送一櫃
    ，被告邱弘仁按期提供合同予原告，惟原告仍遲延給付，是兩造約定減少十萬元
    之價金，被告邱弘仁僅需支付十八萬六千元之價金，退步言之，縱無法證明兩造
    有減少價金之約定，亦以原告遲延給付所生之損害十七萬四千二百元抵銷上開買
    賣價金；又八十九年五月四日送往大陸之乳膠被告邱弘並未收受，縱有收受，該
    櫃係於八十八年八月三十一日所訂購，其單價為１８元／Ｋｇ，原告以２５元／
    Ｋｇ之單價計算請求被告給付此部分之貨款三十九萬七千七百元亦無理由。
三、是本件爭點厥為：（一）八十九年五月四日櫃號ＥＩＳＵ0000000號送往
    大陸花都宇本貼合廠之乳膠，被告邱弘仁是否確已收受？如已收受則其單價應為
    多少？（二）八十九年十一月二十六日櫃號ＧＡＴＵ0000000號之乳膠，
    原告是否有給付遲延之情事？被告邱弘仁是否有減少價金十萬元之約定？如原告
    確有給付遲延之情事，則被告邱弘仁主張以遲延之損害賠償十七萬四千二百元抵
    銷買賣價金是否有理由？
四、經查：
（一）原告主張被告邱弘仁分別於八十七年十月二十二日、八十八年八月三十一日向
      原告各訂購乳膠二櫃送往大陸，約定單價分別為１８元／Ｋｇ、２５元／Ｋｇ
      ，交貨時間各為八十八年一月及八十八年九月，原告於八十八年一月十一日以
      櫃號ＧＡＴＵ0000000號貨櫃、八十八年十一月六日以櫃號ＥＩＳＵ0
      000000號、八十九年五月四日以櫃號ＥＩＳＵ0000000號貨櫃將
      所訂購之上開乳膠交付，惟被告邱弘仁尚積欠八十九年五月四日櫃號ＥＩＳＵ
      0000000號之貨款等情，業據其提出載貨證券及行程表等件為證，被告
      邱弘仁對於其於上開時間向原告訂購乳膠，及於八十八年一月十一日收受第一
      櫃櫃號ＧＡＴＵ0000000號之乳膠，於八十八年十一月六日收受櫃號Ｅ
      ＩＳＵ0000000號之乳膠並不爭執，惟辯稱：並未於八十九年五月四日
      收受櫃號櫃號ＥＩＳＵ0000000號之乳膠，原告所提出其上有被告花都
      宇本貼合廠公司章之載貨證券，係原告事後叫被告公司所補簽云云，並提出載
      貨證券一紙為證。按原告對於自己主張之事實已盡證明之責後，被告對其主張
      ，如抗辯其不實並提出反對之主張者，則被告對其反對之主張，亦應負證明之
      責，此為舉證責任分擔之原則，此有最高法院十八年上字第二八五五號判例意
      旨可供參照。查，被告邱弘仁向原告所訂購之櫃號ＥＩＳＵ0000000號
      之乳膠，係於八十九年四月十八日裝船，同年四月二十四日於香港卸櫃，同年
      五月三日客戶於香港自櫃場領走，同年月八日還櫃等情，有原告所提出之該貨
      櫃行程表附卷足憑，是上開貨櫃應已抵達香港並由受貨人於香港之貨櫃場提領
      ，並參諸原告所提出由新信公司所出具之載貨證券上蓋有「花都宇本貼合鞋材
      有限公司」字樣之公司章，有該載貨證券在卷可稽，被告復不爭執其文書之真
      正，況被告自認經原告通知後，已在載貨證券上補具簽收字樣無訛，並有原告
      提出之載貨證券可證，是本院認原告之舉證責任已足而推定被告業已收受上開
      貨櫃貨物，揆諸前揭說明，被告自應就其並未收受貨物之事實加以舉證。參以
      被告與原告公司生意往來多年，亦多以海運作為貨物往來之運送方式，自應知
      悉於載貨證券上簽名所生之效力，而被告迄於本院言詞辯論終結前亦未舉出其
      餘具體事證以實其說，是應認被告前揭所辯，尚難採信，原告主張被告邱弘仁
      於八十九年五月四日業已收受櫃號ＥＩＳＵ0000000號之乳膠等情，應
      較可採。
（二）次查，原告主張系爭櫃號ＥＩＳＵ0000000號乳膠之單價係２５元／Ｋ
      ｇ，固提出出貨傳票為證，惟此為被告所否認，其辯稱：該櫃之乳膠係八十八
      年八月三十一日所訂購，單價僅為１８元／Ｋｇ，原告以２５元／Ｋｇ計算買
      賣價金為三十九萬七千七百元自無理由等語，並提出訂購單二紙為證。經查，
      八十七年十月二十二日被告邱弘仁向原告訂購送往大陸之乳膠二櫃，約定之訂
      貨交付日期係八十八年一月前，而於八十八年八月三十一日訂購送往大陸之乳
      膠二櫃，約定之交付日期則為八十八年九月，而原告所請求給付買賣價金之櫃
      號ＥＩＳＵ0000000號乳膠於八十九年五月四日始行交付等情，已如前
      所述，相較於二次訂貨所約定之交貨日期，該櫃之乳膠距第一次訂貨（即八十
      七年十月二十二日訂貨）之交付時間已有一年四月，自難認該櫃係於八十七年
      十月二十二日所訂購，而應以被告抗辯該櫃係八十八年八月三十一日所訂購，
      適用單價１８元／Ｋｇ較為可採。況原告復自承稱八十九年五月四日第三櫃訂
      貨時約定單價為十八元（見本院九十年四月十三日準備程序筆錄），益見被告
      之上開辯稱為可採信。原告雖又稱第二櫃即櫃號ＥＩＳＵ0000000號之
      乳膠應以單價二十五元計算，因被告僅以單價十八元計算，是被告應補支付原
      告其中之差價，才會將本件請求之第三櫃即櫃號ＥＩＳＵ0000000號之
      乳膠以單價二十五元計算云云，惟上開第二櫃之乳膠於八十八年十一月六日始
      行交付，亦如前述，距八十七年十月二十二日之約定交貨日期已有十個月之久
      ，其與八十八年八月三十一日約定之交貨日期同年九月相較，亦應認定此櫃之
      乳膠係被告邱弘仁於八十八年八月三十一日所訂購而適用每公斤單價十八元計
      算較為可採，被告邱弘仁自不需就此部分之差價補償與原告。是原告就系爭櫃
      號ＥＩＳＵ0000000號乳膠所得請求被告給付之買賣價金應以每公斤單
      價十八元計算，共計為二十八萬六千元範圍內為有理由，逾此部分之請求，尚
      難允准。
（三）復查，被告邱弘仁八十八年八月三十一日向原告訂購乳膠八櫃送往越南，原告
      分別於八十八年十月二十六日以第一櫃櫃號ＧＡＴＵ0000000號貨抵胡
      志明市、同年月二十八日交付、八十八年十一月二十六日以第二櫃櫃號ＣＡＸ
      Ｕ0000000號及第三櫃ＧＡＴＵ0000000號貨抵胡志明市、均於
      同年月二十九日交付、八十九年一月十二日以第四櫃櫃號ＧＳＴＵ00000
      00號貨抵胡志明市、同年月十三日交付、八十九年一月二十二日以第五櫃櫃
      號ＥＩＳＵ0000000號貨抵胡志明市、同年月二十八日交付、八十九年
      三月六日以第六櫃櫃號ＥＩＳＵ0000000號貨抵胡志明市、同年月十日
      交付、八十九年三月二十三日以第七櫃櫃號ＥＩＳＵ0000000號貨抵胡
      志明市、並交付被告邱弘仁，而被告邱弘仁除八十八年十一月二十六日送達之
      第三櫃即櫃號ＧＡＴＵ0000000號，僅交付原告由被告丙○○所簽發金
      額為十八萬六千元之支票，並已退票外，其餘六櫃之貨款均已付迄等情，業據
      兩造分別提出總收支明細表、出貨傳票及載貨證券等件為證，並為兩造所不爭
      執，應堪信為真實。
（四）被告雖稱被告邱弘仁八十八年八月三十一日向原告訂購送往越南之乳膠八櫃，
      係約定原告二十日給付一櫃，於八十八年十二月前需給付八櫃完畢，嗣因原告
      給付遲延，故與被告邱弘仁約定得減少買賣價金十萬元，縱無此約定，被告邱
      弘仁亦因原告之給付遲延，向安傑公司及好時多公司分別以三十八萬五千四百
      元及三十六萬零八百元之價格購買乳膠，額外支出十七萬四千二百元，故以原
      告遲延損害所生之上開損害賠償共十七萬四千二百元抵銷買賣價金云云，固提
      出越南往來交易表、原告公司之出貨傳票、安傑公司之請款明細表及訂購單、
      好時多公司往來交易資料及支票存根，並聲請訊問證人賴秀雅為證，惟此為原
      告所否認。按解釋契約，固須探求當事人立約時之真意，不能拘泥於契約之文
      字，但契約文字業已表示當事人真意，無須別事探求者，即不得反捨契約文字
      而更為曲解，此有最高法院十七年上字第一一一八號判例可資參照。
  １．查，依據原告與被告邱弘仁於八十八年八月三十一日簽立之訂購單，其上所記
      載之交貨時間為八十八年十二月前，並未記載「二十日交一櫃」之約定，有該
      兩造不爭執為真正訂購單在卷可稽，揆諸前揭規定，上開訂購單既已書明交貨
      之期限，是除被告舉出具體事證證明確有二十日交一櫃之約定外，自難為被告
      有利之認定。
  ２．次查，倘依據被告邱弘仁所辯其於八十八年八月三十一日訂購八櫃，於二十日
      交一櫃，並需於八十八年十二月前交完八櫃，則八櫃交付完畢所需之時間為一
      百六十日即五個月又十天，自無法於八十八年十二月前交完八櫃，是被告所辯
      上情顯不可採信，被告嗣後雖又辯稱當初只有訂六櫃，二櫃係事後加訂云云，
      惟此為原告所否認，被告亦未舉證以實其說，況縱被告所辯二十天需交付一櫃
      乙節為真，六櫃亦需一百二十天即四個月之時間始得交付完畢，自八十八年八
      月三十一日訂購日起算，亦無法於三個月後即八十八年十二月底交付完六櫃，
      益見被告上開所辯不足採信。
  ３．至依據被告所提出越南近年來白膠之交易記錄表記載，被告邱弘仁向原告訂購
      白膠，經原告分別於八十八年四月十日、四月二十六日、五月二十一日、六月
      四日、六月十六日、七月十七日、八月九日、八月三十日、九月十七日及十月
      十三日交付予被告，惟此交易記錄表係被告單方面整理記載所得，其真正性已
      有可疑，被告雖提出原告之出貨傳票三紙為據，然觀之上開三紙出貨傳票所載
      之日期，亦均與該交易記錄表所記載之日期不相符合，自難認定被告於交易記
      錄表上所載之交貨日期為真。況縱被告所提出交易記錄表所載之交貨日期為真
      ，上開交貨日期尚非均以二十日內為交貨之期限，亦有月餘始交付一櫃之記錄
      ，此復為過去之交易記錄，自難據此即為被告有利之認定。
  ４．又證人賴秀雅雖證稱：「八十八年八月三十一日簽訂購單原告有來被告公司找
      乙○○，當時雙方都提及送到越南八櫃貨是每二十天要交一櫃貨，在八十八年
      十二月前要交完八櫃貨，雙方約定時我有在現場。」等語，惟證人之上開證言
      為原告所否認，其稱：「八十八年八月三十一日訂單是我以電話通知再傳真訂
      貨單，並沒有到現場。」，證人賴秀雅又稱：「原告是八月三十一日前幾天到
      被告公司，並非當天。」，證人係被告公司過去之職員，其證言之可信度本即
      可疑，況縱證人上開之證言為真，原告與被告邱弘仁既於訂購單上書明交貨日
      期，顯見交貨日期係雙方意思表示之重要之點，而兩造所簽立之訂購單復於雙
      方口頭約定之後，如兩造確實有約定「二十日交付一櫃」，自應書立於嗣後所
      簽訂之訂購單上，如未書立，則應以雙方最後之意思表示即訂購單上所示為契
      約之內容。綜上，應認被告所辯其與原告約定二十日交一櫃等語，尚難採信。
      原告既於八十八年十一月二十六日交付第三櫃（即櫃號ＧＡＴＵ000000
      0號），係於雙方所約定之八十八年十二月底前，自無所謂給付遲延之問題。
  ５．按當事人主張有利於己之事實者，就其事實有舉證之責任，民事訴訟法第二百
      七十七條定有明文；又當事人主張有利於己之事實者，就其事實固負舉證之責
      任，惟主張消極之事實而在客觀上無法積極證明，其舉證責任移轉於他方當事
      人，亦為舉證責任分配原則之一（參見最高法院五十年度台上字第一七０二號
      、五十八年度台上字第二九一八號判例意旨）。被告所稱第八櫃原告並未交付
      等情，雖據原告所不爭，惟其稱：係被告並未提供合同始造成原告無法出貨等
      語。經查，被告並未提出合同係屬消極事實，原告在客觀上並無法積極證明，
      揆諸前揭說明，其舉證責任自移轉於被告，而被告雖提出傳真資料五紙為證，
      惟觀其上所載之收件者，均非原告，且其上亦無原告之簽收，自無法作為被告
      確有傳真予原告之證明，原告復否認其有收受被告合同之傳真資料，是應認原
      告稱因未收到被告之合同故無法出貨等情為可採信，是亦難認第八櫃之遲延給
      付係可歸責於原告，既原告就第三櫃並無給付遲延之問題，第八櫃之給付遲延
      亦不可歸責於原告，故被告所辯以原告給付遲延所生之損害賠償作為抵銷尚無
      足採。
（五）綜上所述，被告邱弘仁於八十八年八月三十一日向原告訂購乳膠分別送往大陸
      及越南，櫃號ＥＩＳＵ0000000號送往大陸花都宇本貼合廠之乳膠，其
      於八十九年五月四日收受，自適用單價每公斤十八元計付價金共二十八萬六千
      元，而櫃號ＧＡＴＵ0000000號送往越南之第三櫃乳膠，其於八十八年
      十一月二十六日收受，並無給付遲延，第八櫃乳膠雖有遲延但不可歸責於原告
      ，是並無約定扣款十萬元，亦無給付遲延損害賠償抵銷買賣價金之問題，惟被
      告邱弘仁尚積欠原告前開八十九年五月四日送往大陸櫃號ＥＩＳＵ00000
      00號及八十八年十一月二十六日送往越南櫃號ＧＡＴＵ0000000號之
      乳膠二櫃之貨款共計五十七萬二千元（２８６０００＋２８６０００＝５７２
      ０００）尚未給付等情，應堪認定，
五、按在票據上簽名者，依票上所載文義負責；發票人、承兌人、背書人及其他票據
    債務人，對於執票人連帶負責；次按支票發票人應照支票文義擔保支票之支付，
    ；執票人向支票債務人行使追索權時，得請求自為付款提示日起之利息，如無約
    定利率者，依年息六釐計算，票據法第五條第一項、第九十六條第一項、第一百
    二十六條、第一百四十四條規定甚明。查系爭支票確為被告丙○○所簽發，經原
    告於八十九年五月十六日提示遭退票等情，業據原告提出支票及其退票理由單為
    證，復為被告丙○○所自承，從而，原告本於票據債權，訴請被告丙○○給付系
    爭票款十八萬六千元及自起訴狀繕本送達之翌日（即八十九年十一月二十五日）
    起至清償日止，按年息百分之五計算之利息，自應准許。又被告戊○○○○○○○○給付貨款五十七萬二千元其中十八萬六千元，與被告丙○○給付票款十八萬
    六千元，具有同一目的，本於不同債之發生原因，對債權人各負全部給付之義務
    ，因債務人中一人履行給付義務後，他債務人即免其給付義務（債務消滅），為
    不真正連帶債務，故判決如主文第一項、第二項所示，第二項之債務如其中一項
    債務已履行時另一項即免給付之義務。
六、按給付無確定期限者，債務人於債權人得請求給付時，經其催告而未為給付，自
    受催告時起，負遲延責任；其經債權人起訴而送達訴狀，或依督促程序送達支付
    命令，或為其他相類似之行為者，與催告有同一之效力；又遲延之債務，以支付
    金錢為標的者，債權人得請求依法定利率計算之遲延利息，民法第二百二十九條
    第二項、第二百三十三條第一項分別定有明文，綜上所述，被告戊○○○○○○○○確有積欠原告貨款共五十七萬二千元，迄今亦未給付等情，已如前述，揆諸
    前開法條說明，原告請求被告邱弘仁給付系爭貨款五十七萬二千元及自起訴狀送
    達翌日（即八十九年十一月二十五日）起至清償日止之法定遲延利息，應予准許
    ，逾此部分之請求，則應駁回。
七、本判決第二項命被告丙○○給付部分係命清償票據債務之判決，應依職權宣告假
    執行。又兩造均陳明願供擔保，聲請宣告假執行或免為假執行，關於原告勝訴部
    分，經核均無不合，爰各酌定相當擔保金額，併准許之。至於原告敗訴部分，其
    假執行之聲請，已失所附麗，應予駁回。
八、據上論結，原告之訴為一部有理由、一部無理由，依民事訴訟法第七十九條但書
    、第三百八十九條第一項第四款、第三百九十條第二項、第三百九十二條，判決
    如主文。
中      華      民      國    九十    年      十      月    二十六    日
                                    臺灣彰化地方法院民事第二庭
                                        審判長法      官  羅  培  昌
                                              法      官  林  金  灶
                                              法      官  黃  齡  玉
右為正本係照原本作成。
如對本判決上訴須於判決送達後廿日內向本院提出上訴狀。
                                              法院書記官  張  清  秀
中      華      民      國    九十    年      十      月    二十六    日


司法院資訊處製作；財團法人民間司法改革基金會備份。
